【裁判字號】    98,交聲,1680
【裁判日期】    980804
【裁判案由】    交管條例聲異
【裁判全文】
臺灣板橋地方法院交通事件裁定        98年度交聲字第1680號
原處分機關  臺北市交通事件裁決所
異  議  人
即受處分人  甲○○
上列異議人因違反道路交通管理處罰條例案件，對於臺北市交通
事件裁決所於民國98年4 月23日以北市裁罰字第裁22-C00000000
號違反道路交通管理事件裁決書所為之裁決處分，聲明異議，本
院裁定如下：
    主  文
原處分撤銷。
甲○○汽車駕駛人，行經有燈光號誌管制之交岔路口闖紅燈，處
罰鍰新臺幣壹仟捌佰元，並記違規點數點。
    理  由
一、按汽車駕駛人，行經有燈光號誌管制之交岔路口闖紅燈者，
    處新臺幣（下同）1 千8 百元以上5 千4 百元以下罰鍰，並
    記違規點數三點，道路交通管理處罰條例第53條第1 項、第
    63條第1 項第3 款分別定有明文。又行為人有違反道路交通
    管理處罰條例之情形者，應填製舉發違反道路交通管理事件
    通知單，並於被通知人欄予以勾記，當場舉發者，通知聯應
    填記駕駛人或行為人姓名、性別、出生年月日、地址、身分
    證統一編號及車主姓名、地址、車牌號碼、車輛種類。被查
    獲之駕駛人或行為人為受處分人時，應於填記通知單後將通
    知聯交付該駕駛人或行為人簽名或蓋章收受之；拒絕簽章者
    ，仍應將通知聯交付該駕駛人或行為人收受，並記明其事由
    及交付之時間；拒絕收受者，應告知其應到案時間及處所，
    並記明事由與告知事項，視為已收受，違反道路交通管理事
    件統一裁罰基準及處理細則第11條第1 項第1 款亦定有明文
    。
二、原處分意旨略以：異議人即受處分人甲○○駕駛車牌號碼AB
    G-967 號重型機車（下稱本件機車），於民國98年2 月6 日
    13時40分許，行經臺北縣三重市○○路○ 段與仁政街口處，
    因有「闖紅燈（直行）」之違規事實，經臺北縣政府警察局
    三重分局慈福派出所警員當場舉發。嗣異議人未於應到案日
    期前申訴或到案聽候裁決，因已逾越應到案期限60日以上，
    經原處分機關臺北市交通事件裁決所於98年4 月23日以北市
    裁罰字第裁22-C00000000號裁決書，依前開道路交通管理處
    罰條例規定及違反道路交通管理事件統一裁罰基準表裁處異
    議人罰鍰4 千5 百元，並記違規點數三點。
三、異議意旨略以：伊坦承有本件闖紅燈情事，惟警員當場只有
    說伊不簽收就算了，並未告知應到案日期及處所，伊也未收
    到相關罰單、照片等違規信函通知，不知如何繳納違規罰單
    ，不應遭裁罰高額罰鍰，爰依法聲明異議等語。
四、經查：
（一）異議人駕駛本件機車於前揭時地闖紅燈直行之事實，業據
      其於本院訊問時坦承不諱，核與證人即舉發警員黃建儒於
      本院調查時，具結證稱：98年2 月6 日13時40分的時候，
      我騎乘警用機車執行巡邏勤務，在自強街4 段與仁政街口
      看到異議人騎乘本件機車，在路口燈號顯示為紅燈的時候
      闖越自強路4 段路口停止線直行，我就將異議人攔停，告
      知她違規事實，並請她出示證件。當時駕駛人就是在庭的
      異議人，之後我有請異議人簽收，但她當場拒絕簽名收受
      ，因為她已經表示拒絕簽收，我就讓異議人離去等情相符
      ，並有本件舉發通知單1 件附卷可稽，已可認定異議人確
      有本件駕駛機車闖紅燈直行之違規，及其未簽收舉發通知
      單即離去之事實。
（二）本件聲明異議於實體上如前述雖無理由，然按原處分機關
      就違反道路交通管理處罰條例行為之處罰，於裁決前，應
      給予違規行為人陳述意見之機會，同條例第9 條第1 項定
      有明文，是裁決機關如未給予違規行為人得知悉答辯或繳
      納最低額罰款之機會，即以違規行為人未依規定自動繳納
      罰鍰，或未依規定到案聽候裁決為由，逕依基準表予以裁
      決並提高各該條項罰鍰，自有違正當法律程序原則，所為
      處分尚有未當。查本件舉發通知單上實僅填載異議人拒簽
      收之情，並未依前揭違反道路交通管理事件統一裁罰基準
      及處理細則規定，一併記明已告知異議人應到案時間及處
      所之旨，且證人黃建儒於本院訊問時，復表明：因為平常
      開單數量比較多，本案到底有無確實告知異議人應到案處
      所及日期，現在已經記不清楚等語在案，而依卷內資料顯
      示，臺北縣政府警察局三重分局雖曾以98年2 月12日北縣
      警重交申字第0980006555號書函通知異議人應於98年2 月
      21日前至原處分機關到案之情，惟經本院電詢該分局承辦
      人員張三原，亦回覆稱：該書函是以平信投遞等語在卷，
      此有本院電話記錄查詢表1 件在卷可憑，可見現已無證據
      足資證明前開書函是否確已合法送達予異議人收執知悉，
      是依事證有疑應利於受處分人之原則，應認異議人於舉發
      通知單上所載之應到案日期前，尚無從就舉發違規情事向
      原處分機關為任何答辯，亦難以依違規法條金額自動繳納
      罰鍰，俾能獲得較輕處罰，對其程序保障自有未週之處（
      臺灣高等法院96年度交抗字第762 號裁定意旨參照）。原
      處分機關就此未能詳察，遽以異議人未按本件舉發通知單
      上所載應到案日期依時到案，即對其裁罰前開較高之罰鍰
      金額，顯有未洽。
五、綜上所述，原處分既有上開不當，自應將原處分撤銷，由本
    院另行裁決。爰將原處分撤銷，另依首揭道路交通管理處罰
    條例等規定，裁處諭知如主文第2 項所示。
據上論斷，應依道路交通案件處理辦法第20條前段，裁定如主文
。
中    華    民    國    98    年    8     月    4     日
                  交通法庭  法  官  張 兆 光
上列正本證明與原本無異。
如不服本裁定，應於裁定送達後五日內敘明抗告理由，向本院提
出抗告狀。
                            書記官  曹 秋 冬
中    華    民    國    98    年    8     月    5     日


司法院資訊處製作；財團法人民間司法改革基金會備份。
